【裁判字號】    88,訴,642
【裁判日期】    890928
【裁判案由】    違反商業會計法等
【裁判全文】
臺灣臺南地方法院刑事判決                          八十八年度訴字第六四二號
    公  訴  人  臺灣台南地方法院檢察署檢察官
    被      告  甲○○
    選任辯護人  黃紹文
                黃溫信
                許銘春
右列被告因違反商業會計法等案件，經檢察官提起公訴 (八十六年度營偵字第一五四
八號)，本院判決如左：
    主  文
甲○○商業負責人，連續以明知為不實之事項，而記入帳冊，處有期徒刑拾月，緩刑
年。
    事  實
一、甲○○為敬群營造有限公司（以下簡稱敬群公司，現設於台南縣新營市○○路三
    十一號）之實際負責人（民國八十四年二月間雖變更登記為負責人洪開興，惟公
    司營運實際仍由甲○○負責。）甲○○明知敬群公司實際並無承造工程，竟自八
    十二年二月間起，迄八十六年五月間止，連續將敬群公司之營造牌照出借給借牌
    者使用，偽開立銷項統一發票金額達新台幣（下同）六億二千一百五十六萬三千
    七百七十七元（八十二年三至四月為一百六十二萬九千三百元，八十二年五至六
    月為九百七十五萬八千一百零九元，八十二年七至八月為八百四十七萬五千零十
    九元，八十二年九至十月為一千八百十四萬一百十四元，八十二年十一月至十二
    月為一千二百八十三萬八千三百三十八元，八十三年一月至二月為九百四十一萬
    四千六百七十二元，八十三元三至四月為三千一百零七萬七千一百八十五元，八
    十三年五至六月為三千二百五十二萬元九千九百十六元，八十三年至七至八月為
    一千五百五十六萬二千七百三十四元，八十三年九至十月為一千三百二十九萬八
    千九百零六元，八十三年十一至十二月為二千六百四十三萬元二百七十九元，八
    十四年一至二月為一千四百七十六萬八千五百三十元，八十四年三至四月為三千
    二百九十九萬六千八百六十二元，八十四年五至六月為三千五百五十三萬二千三
    百八十二元，八十四年七至八月為二千九百五十一萬三千六百九十二元，八十四
    年九至十月為三千六百七十萬七千八百四十四元，八十四年十一至十二月為四千
    四百零一萬二千八百四十七元，八十五年一至二月為四千五百八十八萬七千六百
    二十二元，八十五年三至四月為二千五百三十七萬二千七百零四元，八十五年五
    至六月為二千三百五十四萬一千七百二十五元，八十五年七至八月為二千四百零
    四萬七千一佰三十元，八十五年九至十月為三千零一萬一千二百二十五元，八十
    五年十一月至十二月為三千九百九十萬七千九百三十四元，八十六元一至二月為
    二千二百七十一萬元三千一百三十元，八十六元三至四月為三千七百三十九萬五
    千五百七十八元），並收取借牌者所提供之進項統一發票，由敬群公司申報營業
    稅，以此不正當之方法，幫助借牌者逃漏營業稅及所得稅。甲○○基於同一概括
    犯意，為向借牌者收取借牌費，而以敬群公司之營造牌照向富瓏企業有限公司承
    攬營建工程，並簽訂承攬合約書後，明知敬群公司並未實際為工程之施作，竟登
    載於其業務上作成之開工及完工報告書、建築工程勘驗報告書、使用執照申請之
    文書，並持以向公務機關行使，使台南縣政府建管課承辦公務員將此不實之事項
    登載於職務上所掌之使用執照並核發之，足以生損害於稅捐機關稽核稅捐及台南
    縣政府建管機關對建築管理之正確性。
二、案經臺灣臺南地方法院檢察署檢察官偵查起訴。
    理  由
一、訊據被告對於其將營造業登記證借與他人使用，投標承攬工程而向借牌者收取費
    之事實坦承不諱。惟矢口否認有違反商業會計法等犯行，並辯稱：「我不知借牌
    給別人使用是犯法的，請給我一次機會」云云。
二、惟查：（一）被告經營之敬群公司未實際從事承攬工程，而將其營造業登記證有
    償提供他人使用，投標承攬工程，並代他人開立統一發票交付使用領款等不實之
    行為，係屬從事不實之銷售，經稅捐稽徵機關查證屬實，應就出借者收取之代辦
    手續費課徵營業稅，收取之借牌費課徵所得稅，至於出借者所代借牌者所開統一
    發票，已報營業稅捐者，俟稅捐稽徵機關徵稅額徵起後退還之，有財政部七十九
    年八月三十日台財稅第七八０四五八四六一號函可參，是借牌者與出借者均為納
    稅義務人，應分別繳納稅捐，被告以將牌借與他人使用之不正當方法，隱匿借牌
    者實際營繕工程之事實，其所為已構成幫助借牌者逃漏稅捐之事實。（二）被告
    所經營之敬群公司並未實際為建造工程之施作，竟虛偽登載於其業務上作成之開
    工及完工報告書、建築工程勘驗報告書、使用執照申請書等文書，並持以向公務
    機關行使，使台南縣政府建管課承辦公務員將此不實之事項，登載於其職務上所
    掌之使用執照並核發之，足以生損害於該建管機關對於建築管理之正確性。被告
    所辯，顯係卸責之詞，不足採信，其犯行堪以認定。
三、核被告所為，係犯商業會計法第七十一條第一款、稅捐稽法第四十三條第一項、
    刑法第二百十四條、第二百十五條、第二百十六條之罪。被告前後多次幫助逃漏
    稅捐、行使偽造業務上文書、使公務員登載不實及將不實事項記入帳冊之犯行，
    時間緊接，所犯罪名相同，顯係基於概括犯意反覆為之，為連續犯，依法以一罪
    論，並加重其刑。被告所犯上開各罪間，有方法結果之牽連關係，應從一重之商
    業會計法第七十一條第一款之罪處斷。本院審酌被告之品性及其犯罪之動機、目
    的、手段、所生危害及犯後態度等一切情狀，量處如主文所示之刑，以資懲儆。
    查被告未曾受有期徒刑以上刑之宣告，有本院刑事被告全國前案紀錄表在卷可稽
    ，經此偵查、審判程序之教訓後，信無再犯之虞，爰併諭知均緩刑三年，用啟自
    新。
三、據上論斷，應依刑事訴訟法第二百九十九條第一項前段，商業會計法第七十一條
    第一款，稅捐稽法第四十三條第一項，刑法第十一條前段、第五十六條、第二百
    十四條、第二百十五條、第二百十六條、第五十五條、第五十六條。第七十四條
    第一款，罰金罰鍰提高標準條例第一條前段，判決如主文。
    本案經檢察官宋宗儀到庭執行職務。
中      華      民      國    八十九    年      九      月    二十八    日
                              臺灣臺南地方法院刑事第二庭
                                            法  官  王  立  村
右正本證明與原本無異
如不服本判決，應於判決送達後十日內，向本院提出上訴狀。
                                            書記官  歐  貞  妙
中      華      民      國    八十九    年      九      月    二十八    日
附錄本案論罪科刑法條全文：
商業會計法第七十一條第一款：
商業負責人、主辦及經辦會計人員或依法受託代他人處理會計事務之人員有左列情事
之一者，處五年以下有期徒刑、拘役或科或併科新臺幣十五萬元以下罰金：
一、以明知為不實之事項，而填製會計憑證或記入帳冊者。


司法院資訊處製作；財團法人民間司法改革基金會備份。
